【裁判字號】    97,抗,979
【裁判日期】    970703
【裁判案由】    假扣押
【裁判全文】
臺灣高等法院民事裁定                   97年度抗字第979號
抗 告 人  甲○○
代 理 人  蔡宜真律師
上列抗告人因與相對人王安實業股份有限公司間假扣押事件，對
於中華民國97年5月13日臺灣板橋地方法院97年度裁全字第3025
號裁定，提起抗告，本院裁定如下：
    主  文
抗告駁回。
抗告費用新臺幣壹仟元由抗告人負擔。
    理  由
一本件相對人主張以：伊與抗告人就雙方合建房屋一事，前曾由
  伊公司經理王文良與抗告人協議，待伊將房屋過戶予抗告人後
  ，抗告人即應給付現金新臺幣（下同）1,89 8,000元；而伊已
  於民國86年6月24日完成過戶，然抗告人卻迄未給付款項，且
  於未辦理交屋之情行下，逕自強行進入且更換門鎖，並出租予
  他人。近聞抗告人為出售房屋，已另行請領新建築改良物所有
  權狀及土地所有權狀，並大作廣告，恐日後有不能強制執行或
  甚難執行之虞，為保全將來執行，爰提起本件假扣押之聲請，
  並陳明願以世華銀行可轉讓定期存單供擔保，以補釋明之不足
  等語，並提出合建契約書、協議書、建築改良物所有權狀、土
  地所有權狀等件影本，及建物與土地登記謄本、房屋出售廣告
  照片4幀等件為證。原裁定依民事訴訟法第522條第1項、第526
  條第2項之規定，命供擔保後為假扣押，並無不合。
二抗告意旨雖以：伊民事訴訟法第522條第1項、第523條第1項、
  第526條第1項及第2項規定，債權人聲請假扣押，應就其請求
  及假扣押之原因加以釋明；釋明如有不足，而債權人陳明願供
  擔保或法院認為適當者，法院得定相當之擔保，命供擔保後為
  假扣押。供擔保係補釋明之不足，而非可代替釋明，債權人之
  釋明責任，並未因可供擔保而免除。故債權人就其請求及假扣
  押之原因如未提出證據以為釋明，即非釋明不足，法院自不得
  命供擔保後為假扣押。然相對人於原法院聲請本件假扣押，並
  未提出任何不經調查程序即可審酌之證據，釋明伊有隱匿或處
  分財產之情事，而致日後有不能強制執行或甚難執行之虞，即
  就假扣押之原因為有所釋明，其聲請要件並不完備。又相對人
  所主張上開債權之真實性及合法性尚有諸多爭議，且相對人亦
  有相對之給付義務，尚未履行。另相對人執原裁定對伊房屋即
  門牌為臺北縣中和市○○路889號及同路889號2樓（以下依序
  稱889號房屋、889號2樓房屋，合稱系爭房屋），聲請為假扣
  押強制執行，然系爭房屋之總價值約八百多萬，已逾越債權額
  甚多，且其上亦無設定任何他項權利，相對人卻對於系爭房屋
  聲請假扣押強制執行，不盡公平且有違比例原則。若認相對人
  上述主張屬實，亦應限縮強制執行之範圍，而以系爭房屋中價
  值較高之店鋪即889號房屋為執行範圍，即可保全相對人債權
  。乃原法院准予假扣押，顯與民事訴訟法規定不符，爰提起抗
  告，求予廢棄原裁定云云，並提出889號2樓房屋之不動產買賣
  契約書、建物與土地登記謄本等件影本為證。
三惟按「假扣押，非有日後不能強制執行或甚難執行之虞者，不
  得為之。應在外國為強制執行者，視為有日後甚難執行之虞」
  ，民事訴訟法第523條第1、2項分別定有明文；又債務人所有
  之財產除對於特定債權人設有擔保物權外，為一切債務之總擔
  保，倘債務人現有之財產已不足清償一切債務，或因債務人浪
  費財產、增加負擔或就其財產為不利益之處分後，將導致不足
  清償一切債務時，即難謂請求日後無不能強制執行或甚難執行
  之虞。經查，相對人於原法院提出本件假扣押之聲請，已提出
  上開證據陳明其對抗告人有金額1,898,000元之金錢請求（原
  法院卷第8-22頁）；而就抗告人處分其財產而有不足清償一切
  債務之虞之假扣押原因，亦提出889號2樓房屋已委由巨翼房屋
  刊登出售廣告之照片（原法院卷第23頁）為釋明，此出售事實
  並為抗告人所自承，且有抗告人提出之不動產買賣契約書附卷
  可按（本院卷第8-9頁），堪認屬實。核相對人所提出之前開
  證據，就其請求之原因，已為充足之釋明，就假扣押之原因，
  亦已為大致正當之釋明。是依上開說明，原法院裁定准予相對
  人以633,000元或等值之世華商業銀行可轉讓定期存單為抗告
  人供擔保後，得對抗告人之財產於1,898,000元之範圍內，予
  以假扣押，於法尚無違誤。至抗告人陳稱其與相對人間對於債
  權之內容尚有爭議，且相對人尚有應同時履行之義務尚未完成
  一節，乃尚待本案之判決，非聲請假扣押時先應解決之問題（
  參照最高法院20年抗字第720號判例）；另抗告人主張相對人
  聲請假扣押強制執行有超額查封一節，乃是否得依強制執行法
  規定提出異議之問題，非本件程序所應審究。抗告意旨指摘原
  裁定不當，求予廢棄，為無理由，爰裁定如主文。
中    華    民    國    97    年    7    月    3    日
                    民事第十六庭
                        審判長法  官 沈方維
                              法  官 王淇梓
                              法  官 湯美玉
正本係照原本作成。
本裁定除以適用法規顯有錯誤為理由，並經本院許可外，不得再
抗告。如提起再抗告，應於收受後10日內委任律師為代理人向本
院提出再抗告狀。並繳納再抗告費新台幣１千元。
中    華    民    國    97    年    7     月    3     日
                              書記官 蕭進忠


司法院資訊處製作；財團法人民間司法改革基金會備份。
